臺灣高等法院刑事裁定
111年度聲字第1519號
聲  請  人  臺灣高等檢察署檢察官
受  刑  人  
即  被  告  蔣德發


上列聲請人因受刑人數罪併罰有二裁判以上，聲請定其應執行之
刑（聲請案號：臺灣高等檢察署111年度執聲字第721號），本院
裁定如下：
    主  文
蔣德發犯如附表所示各罪所處之刑，應執行有期徒刑壹年玖月，
如易科罰金，以新臺幣壹仟元折算壹日。
    理  由
一、聲請意旨略以：上列受刑人即被告蔣德發（下稱受刑人）因
    違反商業會計法等數罪，先後經判決確定如附表，應依刑法
    第53條、第51條第5款規定，定其應執行之刑，爰依刑事訴
    訟法第477條第1項聲請裁定等語。
二、按裁判確定前犯數罪者，併合處罰之；又數罪併罰，有二裁
    判以上者，依刑法第51條之規定，定其應執行之刑，同法第
    50條第1項前段、第53條分別定有明文。次按法律上屬於自
    由裁量之事項，有其外部性界限及內部性界限，並非概無拘
    束。依據法律之具體規定，法院應在其範圍選擇為適當之裁
    判者，為外部性界限；而法院為裁判時，應考量法律之目的
    ，及法律秩序之理念所在者，為內部性界限。法院為裁判時
    ，二者均不得有所踰越。在數罪併罰，有二裁判以上，定其
    應執行之刑時，固屬於法院自由裁量之事項，然仍應受前揭
    外部性界限及內部性界限之拘束（最高法院94年度台非字第
    233號判決意旨參照）。而刑事訴訟法第370條第2項規定：
    「前項所稱刑，指宣告刑及數罪併罰所定應執行之刑。」已
    針對第二審上訴案件之定應執行之刑，明定有不利益變更禁
    止原則之適用，而分屬不同案件之數罪併罰，倘一裁判宣告
    數罪之刑，曾經定其執行刑，再與其他裁判宣告之刑定其執
    行刑時，在法理上亦應同受此原則之拘束，亦即另定之執行
    刑，其裁量所定之刑期，不得較重於前定之執行刑加計後裁
    判宣告之刑之總和。至受刑人犯應併合處罰之數罪，經法院
    以判決或裁定定其數罪之應執行刑確定者，該數罪是否執行
    完畢，均係以所定之應執行刑全部執行完畢為斷，其在定應
    執行刑之前已先執行之有期徒刑之罪，因嗣後與他罪合併定
    應執行刑，而由檢察官換發執行指揮書執行應執行刑者，其
    前已執行之有期徒刑部分，僅應予扣除，不能認為已執行完
    畢，非謂即不符數罪併罰要件。
三、經查，受刑人因違反商業會計法等數罪，分別經臺灣臺北地
    方法院及本院判處如附表編號1至17所示之刑，均經確定在
    案（聲請書附表就編號14至17之罪之判決確定日期有所誤載
    ，應更正如下），此有上開各判決、本院被告前案紀錄表存
    卷可佐。茲檢察官向最後事實審之本院聲請定其應執行之刑
    ，本院審核認其聲請於法尚無不合，並審酌受刑人如附表各
    罪所示刑度之外部限制（總刑期為有期徒刑4年3月），附表
    編號1、2所示之罪前經臺灣臺北地方法院以104年度簡字第4
    83號判決定應執行有期徒刑5月、附表編號3至17所示之罪前
    經本院以109年度上訴字第234號判決定應執行有期徒刑1年6
    月，分別均就各罪已有相當之寬減，故此次應於有期徒刑1
    年11月以下定其應執行之刑，考量受刑人所犯附表編號3至1
    3、編號14至17所示之罪分別為填製不實罪、幫助逃漏稅捐
    罪，其等犯罪類型、行為態樣、動機及侵害法益種類各均相
    同，責任非難重複程度較高，然與附表編號1、2所示之施用
    第二級毒品罪之罪質與犯罪情節均不同，是就附表各罪為整
    體非難評價後，定其應執行之刑如主文所示，並諭知易科罰
    金之折算標準（本院已發函請受刑人於文到5日內具狀陳述
    意見，然受刑人於111年5月9日收函後，迄今仍未對本件定
    執行刑表示意見）。
四、至附表編號1、2所示之罪，受刑人業已於104年4月21日易科
    罰金執行完畢，惟附表編號1、2既與編號3至17之罪合於數
    罪併罰之要件，則其數罪併罰所定應執行之刑尚未全部執行
    完畢，仍應就附表編號1至17之數罪合併定其應執行之刑，
    僅係檢察官就已執行之附表編號1、2所示部分，於換發執行
    指揮書時，予以扣除，附此敘明。
據上論斷，應依刑事訴訟法第477條第1項，刑法第53條、第51條
第5款、第41條第1項前段、第8項，裁定如主文。
中　　華　　民　　國　　111 　年　　5 　　月　　23　　日
                  　刑事第八庭　審判長法　官　陳世宗
                                      法　官　林呈樵
                                      法　官　吳勇毅
以上正本證明與原本無異。
如不服本裁定，應於收受送達後五日內向本院提出抗告狀。
                                      書記官  許家慧
中　　華　　民　　國　　111 　年　　5 　　月　　23　　日
附表：
編號  1 2 3 罪名  施用第二級毒品罪  填製不實罪 宣告刑  有期徒刑3月 有期徒刑3月 有期徒刑3月 犯罪日期  103/11/16 103/12/14 100年11月至12月 偵查（自訴）機關年度案號  臺北地檢104年度毒偵字第74號等  士林地檢107年度偵字第5582號 最後事實審 法院 臺北地院 臺北地院 本院  案號 104年度簡字第483號 104年度簡字第483號 109年度上訴字第234號  判決日期 104/03/10 104/03/10 110/03/18 確定判決 法院 臺北地院 臺北地院 本院  案號 104年度簡字第483號 104年度簡字第483號 109年度上訴字第234號  判決確定日期 104/03/31 104/03/31 110/05/10 是否為得易科罰金之案件  是 是 是 備註  臺北地檢104年度執字第2697號  士林地檢110年度執字第2351號   編號1至2前經臺北地院以104年度簡字第483號判決應執行有期徒刑5月  編號3至17前經本院以109年度上訴字第234號判決應執行有期徒刑1年6月 

編號  4 5 6 罪名  填製不實罪   宣告刑  有期徒刑2月 有期徒刑2月 有期徒刑3月 犯罪日期  101年2月 102年3月 101年1月 偵查（自訴）機關年度案號  士林地檢107年度偵字第5582號   最後事實審 法院 本院 本院 本院  案號 109年度上訴字第234號 109年度上訴字第234號 109年度上訴字第234號  判決日期 110/03/18 110/03/18 110/03/18 確定判決 法院 本院 本院 本院  案號 109年度上訴字第234號 109年度上訴字第234號 109年度上訴字第234號  判決確定日期 110/05/10 110/05/10 110/05/10 是否為得易科罰金之案件  是 是 是 備註  士林地檢110年度執字第2351號     編號3至17前經本院以109年度上訴字第234號判決應執行有期徒刑1年6月   

編號  7 8 9 罪名  填製不實罪   宣告刑  有期徒刑2月 有期徒刑3月 有期徒刑2月 犯罪日期  101年1月 102年6月 101年11月 偵查（自訴）機關年度案號  士林地檢107年度偵字第5582號   最後事實審 法院 本院 本院 本院  案號 109年度上訴字第234號 109年度上訴字第234號 109年度上訴字第234號  判決日期 110/03/18 110/03/18 110/03/18 確定判決 法院 本院 本院 本院  案號 109年度上訴字第234號 109年度上訴字第234號 109年度上訴字第234號  判決確定日期 110/05/10 110/05/10 110/05/10 是否為得易科罰金之案件  是 是 是 備註  士林地檢110年度執字第2351號     編號3至17前經本院以109年度上訴字第234號判決應執行有期徒刑1年6月   

編號  10 11 12 罪名  填製不實罪   宣告刑  有期徒刑2月 有期徒刑3月 有期徒刑4月 犯罪日期  101年10月 101年6月 100年9月至10月 偵查（自訴）機關年度案號  士林地檢107年度偵字第5582號   最後事實審 法院 本院 本院 本院  案號 109年度上訴字第234號 109年度上訴字第234號 109年度上訴字第234號  判決日期 110/03/18 110/03/18 110/03/18 確定判決 法院 本院 本院 本院  案號 109年度上訴字第234號 109年度上訴字第234號 109年度上訴字第234號  判決確定日期 110/05/10 110/05/10 110/05/10 是否為得易科罰金之案件  是 是 是 備註  士林地檢110年度執字第2351號     編號3至17前經本院以109年度上訴字第234號判決應執行有期徒刑1年6月   

編號  13 14 15 罪名  填製不實罪 幫助逃漏稅捐罪  宣告刑  有期徒刑5月 有期徒刑4月 有期徒刑2月 犯罪日期  100年11月至12月 99年11月至12月 103年12月 偵查（自訴）機關年度案號  士林地檢107年度偵字第5582號 士林地檢107年度偵字第5582號  最後事實審 法院 本院 本院 本院  案號 109年度上訴字第234號 109年度上訴字第234號 109年度上訴字第234號  判決日期 110/03/18 110/03/18 110/03/18 確定判決 法院 本院 本院 本院  案號 109年度上訴字第234號 109年度上訴字第234號 109年度上訴字第234號  判決確定日期 110/05/10 110/03/18 110/03/18 是否為得易科罰金之案件  是 是 是 備註  士林地檢110年度執字第2351號     編號3至17前經本院以109年度上訴字第234號判決應執行有期徒刑1年6月   

編號  16 17 以下空白 罪名  幫助逃漏稅捐罪   宣告刑  有期徒刑4月 有期徒刑4月  犯罪日期  100年5月至6月 100年7月至8月  偵查（自訴）機關年度案號  士林地檢107年度偵字第5582號   最後事實審 法院 本院 本院   案號 109年度上訴字第234號 109年度上訴字第234號   判決日期 110/03/18 110/03/18  確定判決 法院 本院 本院   案號 109年度上訴字第234號 109年度上訴字第234號   判決確定日期 110/03/18 110/03/18  是否為得易科罰金之案件  是 是  備註  士林地檢110年度執字第2351號     編號3至17前經本院以109年度上訴字第234號判決應執行有期徒刑1年6月